【裁判字號】    90,重訴,2
【裁判日期】    900416
【裁判案由】    損害賠償
【裁判全文】
臺灣基隆地方法院民事判決  九十年重訴字第二號
    原      告  乙○○○
    兼  右一人
    訴訟代理人  甲○○      住.
    被      告  丙○○      住.
                聯聲通運股份有限公司  設基隆市○○區○○路一○一號一樓
    法定代理人  丁○○        .
右當事人間請求損害賠償事件，本院判決如左：
    主    文
被告應連帶給付原告甲○○新臺幣壹佰參拾貳萬捌仟貳佰元，原告乙○○○新台幣玖
拾萬元及均自民國八十九年四月三十日起至清償日止按年息百分之五計算之利息。
原告其餘之訴駁回。
訴訟費用由被告連帶負擔百分之三十，餘由原告負擔。
本判決於原告甲○○以新臺幣肆拾肆萬元、乙○○○以新台幣參拾萬元為被告供擔保
後，得為假執行。
原告其餘假執行之聲請駁回。
    事    實
甲、原告方面：
一、聲明：
  (一)被告應給付原告甲○○新臺幣（下同）七百九十九萬一千五百二十二元，乙○○○七百四十五萬九千七百七十元，及均自本起訴狀繕本送達翌日起至清償日止，
    按年息百分之五計算之利息。
  (二)訴訟費用由被告負擔。
  (三)原告願供擔保，請准宣告假執行。
二、陳述：
  (一)緣被告丙○○乃靠行受僱於聯聲通運股份有限公司之司機，係以從事駕駛為業務
    之人，於民國八十八年十二月十七日上午十時許，駕駛車號ＡＮ—○○八號營業
    用曳引車，沿基隆市○○○道，由外港往臺北方向行駛，途經基隆市○○○道內
    ，適被害人沈冶威騎乘ＧＱＸ—五一七號機車搭載羅元，亦行經基隆港光華隧道
    向南行駛，車速約四十公里，被告丙○○駕駛之車輛尾隨在沈冶威之機車後方，
    因欲超車，故猛按喇叭，沈冶威乃減速靠右，欲讓被告之車輛先行，被告丙○○
    可能認為讓路速度太慢，心裡不爽，而故意將車頭靠右，逼迫沈冶威之機車靠右
    ，再突然偏左，揚長而去，致肇事車輛車斗撞及機車後載之羅元肩部，並使機車
    不穩，人車倒地，機車被拖行八‧五公尺，沈冶威倒地遭被告駕駛之曳引車右後
    前輪輾壓頭部、頸部，當場死亡，訴外人羅元因此受左肩關節脫臼等傷害。
  (二)本件被告丙○○駕駛拖車於前揭日、時、地故意擦撞沈冶威所騎乘之機車，致沈
    冶威當場傷重不治死亡，核其行為，顯已構成侵權行為，而被告聯聲通運股份有
    限公司為被告丙○○之僱用人，應連帶負損害賠償責任，茲說明如左：
  1.殯葬費部分：原告甲○○因被告丙○○不法侵害被害人沈冶威致死，支出殯葬費
    七十八萬一千六百元。
  2.精神慰撫金部分：按被害人沈冶威為原告甲○○、乙○○○之次子，平時感情甚
    篤，原告突聆被害人死亡之惡耗，幾乎崩潰，精神上之痛苦無法名之，爰各請求
    六百萬元之慰撫金。
  3.扶養費部分：原告甲○○、乙○○○為被害人沈冶威之父、母親，依法有受沈冶
    威扶養之權利。原告甲○○為三十八年三月三十日出生，現從事保全工作，故本
    件損害發生時為五十歲，依八十六年臺閩地區簡易生命表，男性五十歲，其平均
    餘命為二六‧○七歲，按八十八年所得稅申報，扶養尊親屬免稅額七二、○○○
    元計算，再依霍夫曼式計算法扣除中間利息，被告應給付原告甲○○一百二十萬
    九千九百二十二元。同理，本件原告乙○○○為四十四年十一月二十五日出生，
    現為家庭主婦，故本件損害發生時為四十四歲，依八十六年臺閩地區簡易生命表
    ，女性四十四歲，其平均餘命為三五‧六八歲，按八十八年所得稅申報，扶養尊
    親屬免稅額七二、○○○元計算，再依霍夫曼式計算法扣除中間利息，被告應給
    付原告乙○○○一百四十五萬九千七百七十元。
  (三)綜上所述，被告丙○○與被告聯聲通運股份有限公司應連帶賠償原告甲○○七百
    九十九萬一千五百二十二元、乙○○○七百四十五萬九千七百七十元。原告已領
    到汽車強制責任險一百二十萬元。
三、證據：提出殯葬費收據影本一件、戶口名簿影本一件、臺閩地區簡易生命表影本
    一件、臺灣省基宜地區車輛行車事故鑑定委員會九十年三月二十一日基宜鑑字第
    九○○一二一號函影本一件為證。
乙、被告方面：
一、被告丙○○部分：
  (一)聲明與陳述：
  1.原告已領強制責任險賠償金一百二十萬元。
  2.被告經本院判決業務過失致死，處有期徒刑二年，實感冤抑，因而上訴高等法院
    ，但至今尚未開庭，在此民事庭先行審判不妥適，被告曾於八十八年十二月二十
    日聲請法院鑑定輪胎血跡反應一事，法院並未予以鑑定及被告車斗內外並無明顯
    擦痕，屬無直接證據，且被害人羅元所述於警訊時與檢察官偵查時之陳述與事實
    不符，自相矛盾，應不可採為證據。
  3.未保險，又背負沈重家累，僅靠被告一人微薄收入，撫養眾多家人，包括父、母
    、妻及三名子女及兄因中風無法工作需治療費等，不幸被告於去年底家逢變故，
    家母因重病目前藉助療養院之呼吸器維持生命，每月需付二萬六千元之看護費，
    致無能力籌措太多錢給原告，因而無法和解。
  4.被告認為刑事判決有罪，民事才需負責，但刑事尚在高院審理中，且被告不確定
    是否有撞到被害人，被告有回頭去救被害人，事實真相未明確。
 (二)證據：提出調解不成立證明書影本一件、戶口名簿影本一件、診斷證明書影本二
  件、中華民國身心障礙手冊影本一件為證。
二、被告聯聲通運股份有限公司部分：
    未於言詞辯論期日到場，亦未提出書狀，作何聲明或陳述。
丙、本院依職權調閱被告丙○○業務過失致死案件全部卷宗。
    理    由
一、本件被告聯聲通運股份有限公司經合法通知，無正當理由，未於言詞辯論期日到
    場，核無民事訴訟法第三百八十六條所列各款之情形，爰依原告之聲請，由其一
    造辯論而為判決，合先敘明。
二、本件原告主張之事實，業據其提出臺灣區基宜區車輛行車事故鑑定委員會九十年
    三月二十一日基宜鑑字第九○○一二一號函影本為證。而與被害人同車之訴外人
    羅元於警訊、偵查及本院刑事庭審理中亦指訴甚詳，並有道路交通事故調查表、
    現場暨肇事車輛照片十四幀、長庚紀念醫院診斷證明書為證，參以被告丙○○於
    警訊時，先稱：「起先不知肇事，是繼續往前行駛時，有一貨櫃車向伊按喇叭，
    伊發覺有異，遂停車返回現場查看，發現現場一機車倒地，有一人（指羅元）受
    傷流血，一人（指沈冶威）倒地不動，即攔阻一不知名貨櫃車司機，請他打電話
    叫救護車，嗣後救護車將傷者送醫，伊便留在現場，而警方前來處理時，伊尚未
    確定肇事，後來在曳引車右後輪發現刮痕、目擊者陳述及警方調查，伊才確定肇
    事」，繼於本院刑事庭審理時，稱：「有擦撞但不至於致人於死，伊不確定有沒
    有壓到人，伊聽到無線電呼叫及喇叭聲，才下車查看、關心」，既不否認有擦撞
    一事，雖因被告丙○○駕駛曳引車右後車輪之白色刮擦痕與被害人沈冶威所騎乘
    之機車碎片經送內政部警政署刑事警察局鑑定結果，以被告輪胎上沾附之白色物
    質量微，所獲得之檢驗數據不足，從而無法研判該車輪上之白色物質是否由於機
    車所移轉，此有該局八十九年二月十八日刑鑑字第一三九五六六號鑑定通知書在
    卷足憑，被告徒以此為據，辯稱未有肇事之事實，尚難採信，況被告若未肇事，
    何以於車禍現場逗留，並請人協助報警及扶羅元上救護車，現場其他駕駛人停車
    查看、報警即離去，為何與被告丙○○逗留現場遲未離去不相同，顯見被告丙○○臨訟狡辯，委無足採。再依現場圖、照片所示，被害人沈冶威機車於倒地前，
    距人行道○‧七公尺處遺有八‧六公尺之機車輪痕，該機車輪痕係由人行道左側
    ○‧七公尺處往車道內側延伸，終點即被害人沈冶威倒地處，被害人沈冶威倒地
    遭車輪輾壓所留之血跡及機車碎片亦位於距人行道左側○‧七公尺至一‧一公尺
    間，顯見機車係於道路右側緊鄰人行道處經左側來車擦撞，致機車重心不穩向左
    偏並傾倒，為左側來車撞擊輾壓無誤，而被告所駕駛之曳引車若於超越機車時有
    保持半公尺以上之安全距離，即不可能撞擊當時行駛於道路右側臨人行道之機車
    ，被告丙○○駕車顯有過失至為明確。而被害人沈冶威確因本件車禍死亡，亦經
    臺灣基隆地方法院檢察署檢察官督同檢驗員相驗屬實，制有相驗屍體證明書、驗
    斷書、勘驗筆錄在卷可稽。並經本院依職權調閱被告丙○○業務過失致死案件全
    部卷宗查證屬實，堪信原告主張為真實，被告丙○○所辯核無足採。
三、被告丙○○不法侵害被害人沈冶威之生命，既經認定，而原告甲○○為沈冶威之
    父、乙○○○為沈冶威之母，有原告提出之戶口名簿為證，另被告聯聲通運股份
    有限公司為被告丙○○之雇用人，則原告依民法第一百八十四條第一項、第一百
    八十八條第一項、第一百九十二條、第一百九十四條之規定，請求被告連帶損害
    賠償，自屬有據。
四、原告請求被告賠償之項目及其數額，是否應予准許，分述如次：
  (一)殯葬費七十八萬一千六百元部份：按民事損害賠償事件之殯葬費，係指收殮及埋
    葬之必要費用而言，其賠償範圍固應以實際支出之費用為準，惟仍應斟酌被害人
    當地之習俗、被害人之身分、地位及生前經濟狀況而了酌定。查原告甲○○主張
    支出殯葬費七十八萬一千六百元，提出璟德殯儀禮品公司明細表為證，核其情形
    ，其中毛巾六十打二萬八千元，遊覽車六千元，神主牌永久寄存費用六萬元，紙
    紮靈屋四萬八千元，樂隊二萬三千四百元，紅包一萬二千元，桌上花山八萬六千
    元，功德九萬元等支出，與上開說明不符，非屬殯葬之必要費用，不應准許。故
    原告請求殯葬費應扣除前述非必要費用計三十五萬三千四百元後，以四十二萬八
    千二百元為適當，予以准許。
  (二)扶養費二百六十六萬九千六百九十二元部分：查民法第一千一百十七條第一項規
    定：受扶養權利者，以不能維持生活而無謀生能力者為限，係對於受扶養權利者
    受扶養權利之雙重限制。而該條第二項規定：前項無謀生能力之限制，於直系血
    親屬不適用之。顯然並未排除受扶養權利人須不能維持生活之限制，亦即直系血
    親尊親屬之受扶養之權利，以不能維持生活為限，始得主張受扶養之權利，原告
    甲○○現從事保全業工作，原告乙○○○為家庭主婦，原告既不能證明其有不能
    維持生活事實，則其請求賠償扶養費，為無理由，應不准許。（最高法院六十二
    年七月十六日六十二年度第二次民事庭會議決議四參照)。
  (三)慰撫金一千二百萬元部分：查被害人沈冶威為民國六十六年生，為原告二人之次
    子，於前述車禍發生時年僅二十二歲，原有長遠之未來，原告二人對之應有極大
    之期待，被害人因前述車禍遽然死亡，對原告二人精神上當有極大之痛苦，本院
    斟酌被告駕駛大型車輛行經隧道，不知減速慢行，預留安全距離與同行車輛，駕
    駛習慣不佳等過失之程度，及兩造之身分、地位及經濟能力等一切情況，認原告
    二人各請求六百萬元之慰撫金尚屬過高，應予核減為各一百五十萬元為適當，原
    告逾此數額之請求，為無理由。
五、按保險人依本法規定給付之保險金，視為加害人或被保險人損害賠償金額之一部
    分；加害人或被保險人受賠償請求時，得扣除之，強制汽車責任保險法第三十條
    定有明文。經查，本件原告已領取汽車強制責任保險金一百二十萬元，此經兩造
    陳明在卷，被告主張應予扣除，揆諸上開規定，自無不合。原告二人為強制汽車
    責任保險法第十條所規定之受益人，應各自其得受賠償之金額中扣除六十萬元，
    。
六、綜上所述，原告請求被告連帶賠償，於原告甲○○殯葬費四十二萬八千二百元，
    甲○○、乙○○○慰撫金各一百五十萬元，並各扣除六十萬元，尚得各請求之慰
    撫金各為九十萬元，及均自訴狀繕本送達翌日即八十九年四月三十日起至清償日
    止，按年息百分之五計算之法定利息部分，為有理由，應予准許，原告逾此部分
    之請求，為無理由，應予駁回。
七、假執行之宣告：原告陳明願供擔保，請准宣告假執行，就原告勝訴部份，經核無
    不合，爰酌定相當之擔保金額宣告之；至於原告其餘假執行之聲請，因訴之駁回
    而失所依據，應併予駁回。
八、結論：本件原告之訴，為一部有理由，一部無理由，並依民事訴訟法第七十九條
    但書、第三百八十五條第一項、第三百九十條第二項，判決如主文。
中      華      民      國    九十      年      四      月     十六     日
~B臺灣基隆地方法院民事庭
~B    法      官  蔡聰明
右為正本，係照原本作成。
如對本判決不服，應於收受本判決後二十日內，向本院提出上訴書狀，敘述上訴之理
由，上訴於臺灣高等法院。
中      華      民      國    九十      年      四      月     十六     日
~B    法院書記官  方淑真


司法院資訊處製作；財團法人民間司法改革基金會備份。
